臺灣高等法院臺南分院刑事判決
111年度上易字第285號
上  訴  人  林恒義
即  被  告          

選任辯護人  熊家興律師
            李國禎律師
上列上訴人即被告因公然侮辱案件，不服臺灣臺南地方法院111
年度易字第264號中華民國111年4月28日第一審判決（起訴案號
：臺灣臺南地方檢察署110年度調偵字第1690號），提起上訴，
本院判決如下：
    主  文
原判決撤銷。
林恒義犯公然侮辱罪，處罰金新臺幣伍仟元，如易服勞役，以新
臺幣壹仟元折算壹日。
    事  實
一、林恒義明知石榮凱為臺南市立○○醫院交通車之司機，2人因
    交通車之停車問題致有嫌隙。林恒義於民國110年2月23日7
    時13分許，見石榮凱再次將交通車停放於其臺南市○○區○○路
    000號現居地正對面馬路旁，竟基於公然侮辱之犯意，在不
    特定人得以共見共聞之上址馬路旁，以「恁爸跟你說過，我
    跟你說前面哪裡可以停，你每天把車插這裡我每天看你，你
    口氣，好禮跟你說你聽不懂，幹你娘，恁爸尬你湊啦，幹你
    祖公祖嬤（台語）」等語公然辱罵石榮凱，足以貶損石榮凱
    之名譽及尊嚴評價。嗣石榮凱不堪受辱而報警處理，始悉上
    情。
二、案經石榮凱訴由臺南市政府警察局第三分局移送臺灣臺南地
    方檢察署檢察官偵查起訴。
    理  由
壹、證據能力部分：
    本判決以下所引用被告以外之人於審判外之言詞或書面陳述
    ，被告林恒義於原審已同意具證據能力(見原審卷第29頁)，
    另檢察官及辯護人於本院準備程序及審理中均表示同意作為
    證據，且迄至言詞辯論終結前均未聲明異議（見本院卷第45
    、102頁），本院審酌上開證據資料製作時之情況，尚無違
    法不當及證明力明顯過低之瑕疵，亦認為以之作為證據應屬
    適當，爰依刑事訴訟法第159條之5規定，認均有證據能力。
    另本判決引用之非屬傳聞之證據資料，均依法定程序取得，
    經合法調查程序，與待證事實間復具相當關聯性，無不得為
    證據情形，依刑事訴訟法第158條之4反面解釋，均有證據能
    力。
貳、認定犯罪事實所憑之證據及理由：
一、被告林恒義經本院合法傳喚，無正當理由不到庭，然據其於
    原審審理時之供述，固坦承於上開時地，以閩南語對告訴人
    石榮凱講「恁爸跟你說過，我跟你說前面哪裡可以停，你每
    天把車插這裡我每天看你，你口氣，好禮跟你說你聽不懂，
    幹你娘，恁爸尬你湊啦，幹你祖公祖嬤」等語，惟否認有公
    然侮辱之意思；其辯護人於本院亦為被告辯護稱：被告於案
    發當時，雖在馬路旁對車内之告訴人出言侮辱，但當時被告
    乃在無第三者在旁始出言，主觀上並無使不特定人得以共見
    共聞之意，況且告訴人於原審審理中證稱：行車紀錄器沒有
    錄到有人經過等語，且鈞院審理中勘驗行車紀錄器，亦證實
    被告開口責罵時，現場沒有人車經過，益徵客觀上並無第三
    人聽聞被告辱罵而使告訴人難堪，而減損其聲譽之可能，此
    與被告在電話中侮辱告訴人無異，又例如在深夜伸手不見五
    指之狀況下，雖在公共場所出言辱罵「三字經」，但並無人
    聽聞，或聽聞後不知謾罵的對象，實無造成被害人難堪或減
    損聲譽之可能，應與公然侮辱之構成要件不符。
二、經查：
　㈠上開事實經過，除據被告於原審準備程序中所是認外（見原
    審卷第27頁），另經證人即告訴人於警詢、偵查中之指訴及
    原審審理時之證述綦詳，此外，復有臺南市立○○醫院2021年
    交通資訊1張、○○醫院交通車暨現場照片共11張、案發現場G
    OOGLE街景圖3張(見調偵字卷第33至48頁、本院卷第53至57
    頁)、案發現場之及告訴人行車紀錄器錄影光碟1片可憑，又
    上開行車紀錄器光碟業經本院勘驗無訛，有勘驗筆錄1份暨
    截圖12張(見本院卷第103、104、109至115頁，勘驗結果詳
    如附表)在卷足參，此部分事實，堪以認定。
　㈡被告雖否認犯罪，並以前詞置辯，是本案之爭點為，案發時
    地，是否公合於「公然」之要件，以及被告有無侮辱告訴人
    之意。
　⒈按刑法上之公然侮辱罪，所謂「公然」者，只須侮辱行為足
    使不特定人或多數人得以共見共聞，即行成立，並不以實際
    上確實已共見共聞為必要（司法院院字第2033號解釋可供參
    照）。以本案案發地點為大馬路邊，屬公共場所，且馬路旁
    邊有可供行人行走之磚道，對面有民宅，有前述現場照片及
    GOOGLE街景圖等在卷可憑，可見案發地點是有人煙所在之處
    所，而非荒山野地，人跡罕見之地方。況且，在被告口出三
    字經前、後緊臨之時間點，亦確實不斷有其他車輛經過，業
    經本院勘驗告訴人提出之行車紀錄器光碟(詳附表所示)，更
    可證案發時間及地點係處於陸陸續續會有不特定人車出現之
    狀態，核屬刑法所規定之「公然」，又被告不顧隨時有人車
    經過而有與聞之可能，仍在公共場所對告訴人飆罵，足見主
    觀上有使不特定人共見共聞之意，雖然事實上被告口出三字
    經當下，行車紀錄器攝影範圍內，適巧未有人車通行，然仍
    無礙於前述之認定。
  ⒉次按以粗鄙之語言在公共場所向特定之人辱罵時，倘為其他
    不特定人可以聞見之，而其語言之含義，又足以減損該特定
    人之聲譽者，自應成立刑法第309條第1項之罪（司法院院字
    第1863號解釋參照）。被告係因不滿告訴人將○○醫院交通車
    停放在其住處對面馬路旁，在上開時、地，見告訴人即開始
    辱罵，且所使用之「幹你娘」、「恁爸尬你湊啦」、「幹你
    祖公祖嬤」等語詞，粗鄙無禮，即俗稱以三字經問候對方家
    人，衡諸社會常情，顯係極度貶抑他人之人格，有使人難堪
    之意甚為明確，又被告係基於表達己身不滿，始以如此輕蔑
    之語氣加以責罵，聽聞者明顯可感受其情緒激動、異常，屬
    攻擊性之言詞，與單純習慣性語助詞顯然有別，自屬所謂侮
    辱無訛。
　㈢綜上所述，被告前揭所辯，均屬卸責之詞，委無足採，本案
    事證明確，被告犯行洵堪認定。
參、論罪科刑及撤銷原審判決之理由：
一、核被告所為，係犯刑法第309條第1項之公然侮辱罪。
二、撤銷原判決之理由：
  ㈠按量刑之輕重，固屬事實審法院得依職權自由裁量之事項，
    惟仍應受比例原則及平等原則之限制，否則其判決即非適法
    。刑事審判旨在實現刑罰權分配的正義，故法院對有罪被告
    之科刑，應符合罪刑相當之原則，使輕重得宜，罰當其罪，
    以契合社會之法律感情，此所以刑法第57條明定科刑時應審
    酌一切情狀，尤應注意該條各款所列事項以為科刑輕重之標
    準（最高法院93年度臺上字第5073號、95年度臺上字第1779
    號、96年度臺上字第3773號判決要旨參照）。 經查：原審
    以被告犯刑法第309條第1項公然侮辱罪，事證明確，並量處
    被告拘役40日，及諭知以新臺幣1千元折算1日之易刑標準，
    固非無見。惟被告以三字經辱罵告訴人，持續之時間約20秒
    左右，相當短暫，且當下無人緊臨在旁，堪認被告犯罪情節
    尚屬輕微，所生損害及違反義務之程度亦非嚴重，衡以刑法
    第309條第1項公然侮辱罪之法定刑度為拘役刑或罰金，即在
    無其他加重條件下，最重刑度為拘役59日，被告於本案並無
    應予加重其刑之事由，原判決對被告量處拘役40日，實有悖
    於比例原則及罪刑相當原則，被告上訴否認犯行雖無理由，
    惟原判決量處之刑既已明顯失衡，自應由本院將原判決予以
    撤銷改判。
  ㈡爰審酌被告不知相互尊重，竟僅因不滿告訴人停車於該處，
    未能循理性方式解決，動輒在公共場所辱罵穢語，損及告訴
    人之人格尊嚴，情緒控管顯然不佳，實有不當，兼衡被告係
    因一時衝動而犯案，犯後亦表示願意賠償告訴人新臺幣3萬
    元，因雙方金額差距過大，始未能達成和解，非完全無賠償
    之誠意，復考量被告所辱罵之內容、犯罪手段、情節、及其
    自述高職肄業之教育程度，目前無業，離婚，育有3名子女
    ，均已成年，智識程度、工作、家庭生活狀況(見原審卷第6
    6頁)等一切情狀，量處如主文第2項所示之刑，並諭知易服
    勞役之折算標準。
肆、被告經本院合法傳喚，有本院送達證書在卷可憑(見本院卷
    第79、81頁)，然無正當理由未於審判期日到庭，爰不待其
    陳述，逕為一造辯論判決。
據上論結，應依刑事訴訟法第369條第1項前段、第364條、第299
條第1項前段、第371條，判決如主文。
本案經檢察官黃慶瑋提起公訴、檢察官盧駿道到庭執行職務。
中　　華　　民　　國　　111 　年　　11　　月　　15　　日
                  刑事第六庭    審判長法　官  吳勇輝
                                      法　官  吳錦佳
　　　　　　　　　　　　　　　　　　　法  官  包梅真
以上正本證明與原本無異。
不得上訴。
　　　　　　　　　　　　　　　　　　　書記官  許雅華
中　　華　　民　　國　　111 　年　　11　　月　　15　　日
　　　　　　　　　　
附錄：本判決論罪科刑法條
中華民國刑法第309條
公然侮辱人者，處拘役或9千元以下罰金。
以強暴犯前項之罪者，處1年以下有期徒刑、拘役或1萬5千元以
下罰金。
附表：　　　
檔案名稱：石榮凱行車記錄影像.avi
檔案總長：共2分　　　
編號   時間            內        容 一 00:00:00 畫面左邊內線道路上一輛白色自小客車向前行駛，畫面正前方一黑色騎士騎乘黑色機車向前行駛。（截圖1） 二 00:00:07 對向車道一台機車駛過。（截圖2） 三 00:00:09 對向車道一台機車駛過。（截圖3） 四 00:00:14 對向車道一台白色自小客車、同向慢車道一台黑色機車駛過。（截圖4）　 五 00:00:18 對向車道一台機車駛過。（截圖5） 六 00:00:21 對向車道一台黑色自小客車、同向兩台自小客車、一台機車駛過。（截圖6） 七 00:00:22 被告：你每天把車停在這裡，你醫院的車你每天把車停在這裡，跟你說你還聽不懂，你若皮在癢你就繼續停，我好禮跟你說，你叫警察沒關係。（台語） 八 00:00:26 對向車道二台機車接續駛過、同向車道一台自小客車駛過。（截圖7） 九 00:00:37 對向車道一台機車逆向行駛經過。（截圖8） 十 00:00:40 同向車道一台黑色機車駛過。（截圖9） 十一 00:00:42 告訴人：你那是什麼口氣。（台語） 被告：蛤阿？ 告訴人：你那是什麼口氣啊。 十二 00:00:46 被告：阿口氣林北也跟你講過，我跟你說你前面哪裡可以停〔00:00:49，截圖10，同向一機車駛過〕，你每天把車插這裡我每天看你，什麼口氣，好禮跟你說你聽不懂，幹你娘！恁爸嘎哩操！〔00:00:58，截圖11〕幹你祖公外嬤！（台語） 十三 00:01:01 告訴人：沒關係，你罵沒關係啊！（台語） 被告：沒關係，你皮在癢也沒關係嘛齁！ 我是給你警告了喔！恁爸明天開始一樣...  00:01:10 車內音樂漸大，無法聽清楚被告後段話語內容。　 十四 00:01:20 左側車道一台機車駛過。(截圖12)